公務員懲戒委員會議決書　　　　　　　　　　　　　八十六年度鑑字第八三九九號
　　被付懲戒人　甲○○
右被付懲戒人因違法失職案件經台灣省政府送請審議本會議決如左
    主  文
甲○○不受懲戒。
　　事　實
台灣省政府移送意旨略以：
一被付懲戒人甲○○係台中縣大肚鄉公所村幹事，自民國八十年底起至八十一年九月
底止，連續在其台中縣大肚鄉住處以電話號碼（○四）0000000號供少年林昌
賢等四人（該四人均經少年法庭裁定令入感化教育處施以感化教育以保護管束代之）
與之聯絡，再至附近地點，以每瓶新臺幣六、七百元不等之價格，多次（次數不詳）
非法販售化學合成麻醉藥品安非他命予林昌賢等人牟利，迨八十一年九月二十六日經
警循線查獲，案經檢察官偵查起訴，復經法院判處有期徒刑六年，尚未確定。
二施員右開行為，核有公務員懲戒法第二條第一款違法情事，爰依同法第十九條規定
，移請審議。
被付懲戒人申辯意旨略稱：
一申辯人從未販賣安非他命，台灣高等法院台中分院八十二年度上訴字第三０一七號
有罪判決，未查明真相，遽予論罪科刑，殊屬違法，說明如左：
1.台灣省政府公務員懲戒案件移送書中稱申辯人販賣安非他命與少年林昌賢等四人，
該四人均經少年法庭裁定令入感化教育處施以感化教育，以保護管束代之云云，惟查
：
(1)台中高分院法官訊問該四名少年之一陳昱先：「你有無吸過安非他命？」答「有的
，被裁定保護管束」，問「你有無向甲○○買過安非他命？」答稱「根本沒有」（證
一）。
(2)法官問趙振華「你有無吸食安非他命？」答「有的，裁定保護管束」，問「安非他
命那裡來的？」答稱「林益全，他已被抓了」，又問「保護管束是何年？」答七十九
年間」（證一）。而事實上，警訊筆錄記載趙振華稱伊於八十一年七月至八月間，向
申辯人購買安非他命吸食云云，移送後，業經台中地院少年法庭認定並無證據證明趙
振華於八十一年六月至八月止有連續吸食安非他命之行為，而裁定不付審理，此有台
中地院八十二年度少調尋字第一號裁定可稽（證二）。
(3)法官訊問林德倫「你吸安非他命如何判決？」答「保護管束」，問「你吸食安非他
命都是那裡來的？」答稱「朋友介紹，在大肚鄉東洋電動玩具店內買的，每次都向他
買的，買五、六次，聽說他現在被關了，那個人大家都叫他兄」（證三）。
由上可見陳昱先、林德倫因吸食安非他命被裁定保護管束部分，該二人之安非他命來
源均非申辯人，而係另有其人。另趙振華被裁定保護管束係七十九年之事，殊與申辯
人無涉，至於其涉嫌向申辯人購買安非他命吸食部分，亦經台中地院少年法庭認非事
實而裁定不付審理，如前所述，益證伊於警訊筆錄之自白為偽。台中高分院未詳查原
委，僅以上開證人曾因吸食安非他命而受保護管束，遽認彼等係因吸食「向申辯人購
買之安非他命」而受保護管束云云。其認定事實及所憑證據與卷附資料顯不相符，殊
屬違法。
2.又證人林昌賢於八十一年九月二十六日被警員蔡文隆帶至警局制作筆錄，當日由其
父林俊一在筆錄上簽名捺指印後將其帶回。嗣後，林昌賢繼續吸食安非他命至八十二
年一月十七日被查獲止，始經台中地院少年法庭裁定感化教育，入彰化少年輔育院執
行，而販賣安非他命與林昌賢之「蘇」姓男子，亦經林昌賢帶大肚分駐所警員予以逮
捕，警員蔡文隆亦證稱「在今年（指八十二年）林有帶我們所長去抓一人」等語即明
（證四），並有林俊一狀稱「將安非他命賣給申報人兒子林昌賢之人，業經大肚分局
於八十二年一月逮捕」，及林昌賢之聲明書（證五、六）可稽。由上說明，可見林昌
賢被處以感化教育之犯罪事實與申辯人完全無關。台中高分院未向大肚分駐所查明該
所逮捕之蘇姓男子究為何人，亦未詳查林昌賢係因何事實被裁定施以感化教育，率認
其因吸用向申辯人購買之安非他命，被裁定感化教育而以保護管束代之云云，顯違反
證據法則，自不得據以認定申辯人有任何違法失職。
3.台中高分院判決以證人林昌賢、陳昱先、趙振華、林德倫等人於警訊及檢察官第一
次偵訊時，指訴申辯人曾販賣安非他命與彼等，而認申辯人有上開犯行。惟查：
(1)證人林昌賢、陳昱先二人於檢察官第二次訊問及第一次與申辯人同時接受調查時均
稱：「在大肚分駐所時，訊問警員告訴我們說，大肚鄉公所有個甲○○在賣安他，問
我們是否向他買的，警察也告訴我們甲○○的電話為0000000，我們就背起來
了，我們從未打過這支電話，也沒有到過他的住處」（證七）。趙振華則稱伊係於八
十一年十二月十五日偵查時第一次見到申辯人，及稱：「（安非他命）是向一個叫施
仔的人買的，但不是這位甲○○，施仔的人只有二十多歲」，「因為施仔的人都叫我
到大肚鄉公所前取貨，才這樣以為他是大肚鄉公所的村里幹事」（證八）。
(2)林昌賢於第一審證稱：「我在檢察官當時所承認的人也叫施政宏，與被告音同字不
同」；陳昱先稱「我在九月二十六日前之時間只有向姓蘇之人買」（證四）。第一審
法官問林德倫是否在庭之甲○○，答稱不是；法官問「在警訊時如何知道是沙田路之
村幹事？」答「地址及村幹事都不是我講的」（證九）。又法官問證人林德倫「為何
在檢察官那裡會指證是他（指申辯人）？」答稱：「當時有講不是，但檢察官說要辦
我偽證罪，我害怕，就指認他」，及稱「在檢察官偵訊之前我並不認識他」（證十）
。
(3)台中高分院法官訊問證人陳昱先：「為何你在警訊及偵查說是向甲○○買過安非他
命？」答稱「在警察局時警察說你安非他命那裡來的，我說電動玩具店來的，我沒有
說，是警察自己寫向甲○○買的」；趙振華亦稱：「警察叫我們講的，且在偵查時警
察說要講一樣，不然會判罪」（證一），林德倫則稱：「警察說要辦我刀械罪，因我
怕，他們叫我依他們抄下之口供講的」，及「檢察官說要向我辦偽證，我才這樣講」
（證十一、三）。
此外，並有林昌賢、陳昱先、林德倫之聲明書或證明書（證六、十二、十三）可證。
查申辯人原任大肚鄉山陽村村幹事，兼任大肚鄉山坡地巡查員，常與烏日分局大肚分
駐所蔡文隆警員偕往取締濫墾事件，因申辯人取締時鐵面無私，蔡警員可能受人請託
，故兩人意見常有不合，有時蔡警員還要搜索申辯人是否帶錄音機，蔡警員並於八十
一年九月揚言要申辯人「好看」，「要你死」，故找過去曾吸食安非他命而與申辯人
素眛平生之少年，唆使其指稱常向申辯人購買安非他命，此為本案之緣由。
4.復查證人林昌賢之父林俊一、陳昱先之母趙錦綢、趙振華之母林春蘭、林德倫之姐
林正蘭等人均於警訊筆錄上簽名捺指印。其中
(1)證人林春蘭證述趙振華所吸食之安非他命係「向一個綽號叫黑狗美買的」，法官問
：「為何你兒子說他安非他命向甲○○買﹖」答稱「蔡文隆叫他信樣講的」，並稱「
我去時他在做筆錄，再半個小時就叫我兒子及我簽名，但我兒子不簽名，我說我亦不
要簽，：：：，我兒子說不要簽是因筆錄他不了解不簽，但後來才簽了，但當時筆錄
我沒有看，內容我亦不清楚」，又法官問：「這份筆錄你兒子說安非他命向甲○○買
的對否﹖」答稱「不對，不是這個人」（證十四），此並有林春蘭之證明書可證（證
十五）。
(2)證人林亞蘭結證「警察打電話到我家要家長把林德倫帶回家，是我去的，警員拿出
筆錄由我弟弟蓋指印及簽名，然後叫我亦簽名蓋指印」，「警察說蓋指印簽名後，我
弟才能帶回家」，及伊並未看筆錄內容等語（證十四）。
(3)證人趙錦綢則稱：「蔡文隆叫我在空白處簽名按指文」，及伊不了解筆錄內容等語
（證十四）。
(4)證人林俊一亦稱：「大肚分駐所警員晚上十二點打電話說我兒子向人家借錢之事：
：：，我去時我兒子即在那裡，他問我說兒子要不要帶回去，我說要，他即要我在筆
錄上簽名」，法官問「你有無聽你兒子說他安非他命曾向一位村幹事買的﹖」答稱「
沒有聽過」（證十四），伊並稱販賣安非他命與林昌賢之人，已於八十二年一月間由
林昌賢帶大肚分駐所警員予以逮捕（證五）。
由上說明，倘若申辯人確為販賣安非他命予該等少年之人，上開證人為人父母，欲申
辯人入罪猶恐不及，絕無袒護之理。可見該警訊筆錄為警員蔡文隆自行制作，並非被
訊問人之自由陳述，自不得據以認定申辯人有販賣安非他命之行為。
5.次查警察第一次訊問陳昱先、趙振華、林德倫三人，筆錄均稱申辯人平時之交通工
具為「一輛福特牌淺藍色小自客，該車左後方向燈損壞，都沒修理」，製作時間不一
，但對交通工具之指訴一字不漏，顯是全文照抄，難認為真實。且申辯人為大肚鄉公
所村幹事，自七十四年七月二十九日起配有機車（證十六），申辯人平時均以機車代
步，證人所稱之汽車並非申辯人所有，此亦可佐證警訊筆錄所載與事實不符。
6.又本件除少年林昌賢、陳昱先、趙振華、林德倫等人於警訊及第一次偵查時指訴申
辯人販賣安非他命外，警方始終未查獲任何有關申辯人持有或販賣安非他命之積極證
據，此有搜索扣押證明筆錄可稽（證十七），警員並採取申辯人尿液化驗，亦無安非
他命反應（證十八）。而上開四名少年既稱申辯人販賣安非他命予彼等吸食，則警員
自應採集尿液化驗，以證明當時是否有吸食，惟警員卻僅採取林昌賢一人之尿液化驗
，殊違背經驗法則及證據法則。
7.再查指證申辯人販賣安非他命之少年林昌賢、陳昱先、趙振華、林德倫，及楊國林
等人均為同一警員蔡文隆帶至分駐所及制作筆錄，而林昌賢等四人係先後於八十一年
九月二十六日至十月八日間接受訊問，楊國林則於八十一年十月十六日接受警方訊問
，依該五人之供述，申辯人應屬連續關係之犯罪事實，須一併移送。但同一承辦單位
竟將在後之楊國林部分先移送地檢署，該部分經台中地檢署以八十一年度偵字第一七
七五四號為不起訴處分（證十九）後，警方再將前四人部分移送，殊違反常理，誣控
之情十分明顯。且楊國林於另案偵查時亦稱安非他命「是向彰化阿和男子買的」，檢
察官問其「有無向甲○○買安﹖」答稱「沒有，以前我不認識他，是派出所警員一直
逼問我是否姓施的賣我的，我精神狀態不好才說是，事實上不是如此」（證二十）。
可見警訊筆錄記載楊國林稱伊係向大肚鄉公所之施姓村幹事購買安非他命云云，顯為
虛偽不實，係警員蔡文隆私擅制作，此亦可佐證林昌賢等人之警訊筆錄確有瑕疵。
8.另警訊筆錄記載指證申辯人販賣安非他命之人，除林昌賢、陳昱先、趙振華、林德
倫四人外，尚有一名少年陳金福，該五名少年之警訊筆錄均為同一警員蔡文隆所制作
。筆錄上載陳金福稱「我與陳昱先到施村幹事家中購買安非他命：：：，施村幹事就
叫我們到他住宅旁巷口等候：：：，交貨時，施村幹事有時從前門出來，但有時從後
門出來」云云；惟事實上被告住處根本無後門，此業經被告之鄰居楊林淑華、陳欽鐸
、陳右霖等人結證屬實（證二十一），可見警訊筆錄顯然不實。
二林昌賢等四人因年輕識淺，欠缺法律常識，在大肚分駐所警員蔡文隆危言恫嚇、不
許其離去之情形下，不得已乃簽名於警訊筆錄，而前往領回上開證人之家長林俊一等
人雖不知筆錄內容為何，然為儘早將子女帶回，亦被警員蔡文隆逼迫於其上簽名捺印
。又因警員告訴該四名少年，於偵審時須按照警訊筆錄所載陳述，否則會被辦偽證罪
云云，該四人恐被治罪，即依警員指示背下申辯人之住址及電話，而於檢察官第一次
偵查時亦不敢據實陳述。
四綜上所述，本件毫無確切證據證明申辯人有販賣安非他命之犯行。台中高分院未詳
查原委，率以有瑕疵之警訊筆錄為申辯人犯罪之證據，申辯人確有冤屈，已上訴最高
法院，目前仍在審理中，尚未判決。為此，敬請貴會詳加審酌，以免冤抑，至感德便
。
證一台中高分院八十二年八月三十一日筆錄影本一件。
證二台中地院八十二年少調尋字第一號裁定影本一件。
證三台中高分院八十二年九月十六日筆錄影本一件。
證四台中地院八十二年六月十九日筆錄影本一件。
證五林俊一申報狀影本一件。
證六林昌賢聲明書影本一件。
證七台中地檢署八十一年十二月八日筆錄影本一件。
證八台中地檢署八十一年十二月十五日筆錄影本一件。
證九台中地院八十二年三月二十五日筆錄影本一件。
證十台中地院筆錄影本一件。
證十一台中高分院八十二年九月七日筆錄影本一件。
證十二陳昱先證明書影本一件。
證十三林德倫聲明書影本一件。
證十四台中高分院八十二年十月五日筆錄影本一件。
證十五林春蘭陳報書影本一件。
證十六大肚鄉長證明書影本一件。
證十七搜索扣押證明筆錄影本一件。
證十八台中縣衛生局檢驗尿水鑑定書影本一件。
證十九台中地檢署不起處分書影本一件。
證二十台中地檢署八十一年十月十七日筆錄本影本一件。
證台中高分院八十三年三月一日筆錄影本一件。
　　理　　由
被付懲戒人甲○○係台中縣大肚鄉公所村幹事，台灣省政府依據台灣台中地方法院八
十二年度訴字第八九○號刑事判決，認定被付懲戒人甲○○自民國八十年底起至八十
一年九月底止，連續在其台中縣大肚鄉住處，以電話（○四）0000000號供少
年林昌賢、陳昱先、趙振華、林德倫等人，與之聯絡，再至附近地點，以每瓶新台幣
六、七百元不等之價格，多次（次數不詳）非法販售化學合成麻醉藥品安非他命予林
昌賢等人牟利，迨至八十一年九月二十六日經警循線查獲，論被付懲戒人甲○○連續
非法販賣化學合成麻醉藥品罪，處有期徒刑六年，認被付懲戒人有公務員懲戒法第二
條第一款違法情事，移送本會審議。惟被付懲戒人堅決否認有前述販賣安非他命之違
法行為，且前述刑事判決，業據台灣高等法院台中分院八十五年度上更(二)字第二六○
號刑事判決，以並無積極證據足認被付懲戒人確有非法販賣安非他命之犯行，將第一
審判決撤銷，改判被付懲戒人無罪，確定在案，有刑事判決書及台灣高等法院台中分
院八十六年七月二十三日中分信刑重決字第一○七一六號判決確定證明函在卷可稽，
是被付懲戒人並無移送意旨所稱販賣安非他命之違法行為，堪以認定，應不受懲戒。
據上論結，本件被付懲戒人甲○○並無公務員懲戒法第二條之情事，應不受懲戒。爰
依同法第二十四條後段議決如主文。
中    華    民    國      八十六      年       八       月      一      日
                            公務員懲戒委員會
                                  主席委員長  朱  石  炎
                                      委  員  金  經  昌
                                      委  員  王      文
                                      委  員  黃  向  堅
                                      委  員  吳  天  惠
                                      委  員  張  登  科
                                      委  員  薛  爾  毅
                                      委  員  王  廷  懋
                                      委  員  蔡  尊  五
                                      委  員  王  江  深
                                      委  員  陳  秀  美
                                      委  員  張  木  賢
右正本證明與原本無異。
中    華    民    國      八十六      年      八　      月    　四　    日
                                      書記官  徐  慶  發
